【裁判字號】    99,消債清,24
【裁判日期】    991207
【裁判案由】    清算程序
【裁判全文】
臺灣嘉義地方法院民事裁定            99年度消債清字第24號
聲  請  人  江桂英
代  理  人  莊安田律師
上列當事人因消費者債務清理事件聲請清算，本院裁定如下：
    主  文
債務人江桂英自民國九十九年十二月七日下午四時起開始清算程
序，並同時終止清算程序。
    理  由
一、聲請意旨略以：聲請人及債務人因雙下肢小兒麻痺，第三、
    四、五頸椎退化性關節炎，致無法工作，均依賴配偶做臨時
    工維持生活，惟配偶工作又不固定，以致入不敷出，不得不
    向金融機構借貸以維持基本生活，並以卡養卡，以致愈借愈
    多，利息又滾利息，致積欠新台幣（以下同）200 餘萬元債
    務，惟聲請人又無職業亦無收入，致無法清償債務，不得已
    聲請清算等語。經本院定期命其補正資料後，復具狀補稱：
    聲請人雖曾依「中華民國銀行公會會員辦理消費金融案件無
    擔保債務協商機制」請求共同協商債務清償方案，經最大債
    權銀行即國泰世華銀行提供自95年12月起，分120 期，0 ％
    利率，於每月10日清償19,094元之條件，惟聲請人自幼患有
    小兒麻痺不良於行，惟可靠雙手做手工藝品轉取微薄工資以
    清償債務，但自96年底因雙手麻木本不以為意，後來越發嚴
    重，幾乎無法動彈，97年元月1 日至嘉義縣太保市華濟醫院
    檢查，醫生發現情況嚴重，當天即辦住院，經診斷為頸椎生
    骨刺，另雙腳水腫不能癒合，故作植皮手術，至同元月19日
    始出院。華濟醫院因為經營不善已經倒閉，無法取得診斷證
    明書，聲請人雙手麻痺症雖經開刀治療略有改善，但經常會
    再麻痺及酸痛，已經無法再如往昔作手工藝品，且住院長達
    19 日 無收入，且增加支出，不得以只好毀諾等語。
二、按債務人不能清償債務或有不能清償之虞者，得依本條例所
    定更生或清算程序，清理其債務，消費者債務清理條例第3
    條定有明文。復按債務人與金融機構協商成立者，不得聲請
    更生或清算，但因不可歸責於己之事由，致履行顯有重大困
    難者，不在此限；而本條例施行前，債務人依金融主管機關
    協調成立之中華民國銀行公會會員辦理消費金融案件無擔保
    債務協商機制與金融機構成立之協商，準用前項之規定，同
    條例第151 條第5 、6 項亦定有明文。又法院開始清算程序
    之裁定，應載明其年、月、日、時，並即時發生效力。債務
    人之財產不敷清償清算程序之費用時，法院應裁定開始清算
    程序，並同時終止清算程序。同條例第83條第1 項、第85條
    第1 項亦定有明文。經查：
  (一)本件聲請人主張其目前所積欠之債務為2,297,648 元，前於
    95年12月4 日曾與國泰世華銀行等依債務協商機制成立協商
    ，依該協商協議書，聲請人自95年12月起，分120 期，利率
    0 ％，每月10日應償還19,094元，但嗣後聲請人僅依約繳納
    11期，故債權人於97年2 月13日報送毀諾等情，業經聲請人
    具狀補正陳明在卷，並有國泰世華銀行依99年11月25日民事
    陳報狀提出協議書、無擔保還款計畫、債務協商繳款明細附
    卷可參，堪信屬實。
  (二)依聲請人於95年10月24日書立之「消費者金融案件無擔保債
    務協商申請書」時出具之「收入證明切結書」，就其收入來
    源、每月收入金額係記載：工作收入來源為縫衣服、做生意
    ，在家有時外出要人協助；每月收入約1 萬多元等情。惟，
    聲請人就其於本件主張，自97年1 月1 日起至同年月19日為
    止，因病在華濟醫院住院治療之情，亦提出華濟醫院97年1
    月19日住院醫療費用收據、門診預約掛號單（門診日期：97
    年1 月23日）、出院帶藥單等件為佐，可足徵見聲請人於95
    年12月4 日成立協商後，確因身體狀況發生負面變化導致工
    作能力降低之情為真。且經本院依職權查詢聲請人所得、財
    產狀況，其於98年度全年度所得僅5,920 元，財產部分僅有
    嘉義縣中埔鄉○○段528 之1 地號公告現值3,000 元之土地
    1 筆，以及中華映管股份有限公司、國產實業建設股份有限
    公司金額各為1, 620元、570 元之投資，財產總價值為5,19
    0 元，也有稅務電子閘門財產所得調件明細表在卷可稽。參
    以包括聲請人、其夫賴信明、其子賴又誠等一家3 口，據嘉
    義市東區區公所、嘉義市政府調查其等財產狀況結果，3 人
    每月合計收入24,273元，平均每人每月收入未達內政部依98
    年9 月21日台內社字第0980173621號公告，99年度台灣省（
    不含台北縣）低收入戶最低生活費每人每月9,829 元；且其
    等3 人所有動產價值合計5,824 元、不動產價值合計282,93
    8 元，經嘉義市東區區公所初審，及嘉義市政府複審後，核
    列低收入戶資格第三款，自99年3 月起至99年12月止，每月
    核撥9,200 元生活補助費等情，復據嘉義市東區區公所函覆
    屬實之情，自應認聲請人因不可歸責於己之事由，致履行前
    開還款協議顯有重大困難。
  (三)復查，依前述之聲請財產及收入狀況說明資料及前揭國稅局
    財產及所得資料清單所示，聲請人名下財產總價值僅達5,19
    0 元，不敷清償清算程序之費用，堪予認定。
三、綜上所述，聲請人主張其有不能清償債務之情事，應為可採
    。此外，本件又查無債務人有消費者債務清理條例第6 條第
    3 項、第8 條或第82條第2 項所定駁回清算聲請之事由存在
    ，則債務人聲請清算，於法尚無不符，應予准許。又聲請人
    之財產尚不敷清償清算程序之費用，且亦無進行清算程序之
    必要，爰依首揭規定，裁定開始本件清算程序，並同時終止
    清算程序。
中    華    民    國    99    年    12    月    7     日
              民事第二庭     法  官  陳思睿
上為正本係照原本作成。
開始清算程序之裁定不得抗告，如不服同時終止清算程序之裁定
，應於裁定送達後10日內，以書狀向本院提出抗告，並繳納抗告
費新臺幣1千元。
本裁定已於民國99年12月7 日下午4 時公告。
中    華    民    國    99    年    12    月    7    日
                             書記官  張富

司法院資訊處製作；財團法人民間司法改革基金會備份。
